行  政  法  院  判  決                            八十八年度判字第一四一號
    原      告  介慶企業股份有限公司
    代  表  人  甲○○
    被      告  行政院勞工委員會
右當事人間因勞保事件，原告不服行政院中華民國八十七年六月十一日台八十七訴字
第二九五五九號再訴願決定，提起行政訴訟。本院判決如左︰
    主  文
原告之訴駁回。
    事  實
本件被告依據勞工保險局（下稱勞保局）之查報，以原告未依勞工保險投保薪資分級
表規定，申報被保險人盧膽、陸貴生、莊進成、林能文、呂冬仁、陳張素貞等六人之
投保薪資為由，依勞工保險條例第七十二條第二項規定，以八十六年六月十一日台八
十六勞局承字第一○二一五五號函處原告短報保險費金額二倍之罰鍰新台幣（下同）
四八、五六二元。原告不服，提起訴願、再訴願，遞遭駁回，遂提起行政訴訟。茲摘
兩造訴辯意旨於次：
原告起訴意旨略謂︰一、原告申報勞工保險投保薪資係依員工實際薪資申報，原處分
明細表所列之金額，與原告員工之實際薪資有所差距。因依稅捐稅務法規定，員工伙
食費補助不列入薪資內計算，故原告公司前揭六位員工之實際薪資中，並不含伙食補
助，實非原告有意短報是項費用。二、訴願決定謂被告七十六年十月十六日台勞動
字第三九三二號函示：勞工定期固定支領之伙（膳）食津貼，應列入平均工資計算。
然：(一)原告並無收到該函，確為不知。(二)決定並謂不得以不知此法為由而主張免罰，
但由決定中得知此函非法，且與稅捐稅務法規定不同。是否國家法令因機關不同而對
同一事項有不同規定，果為如此，則人民如何遵循。(三)原告乃一殷實廠商，依法繳稅
，且積極保障勞工權益，勞心經營，望能盡出綿薄之力，增長台灣經濟並響應政府保
障勞工政策，是以原告不服是項處罰，實係不知此項函令之故，請判決撤銷原處分等
語。
被告答辯意旨略謂︰一、勞工保險條例第十四條及其施行細則第三十二條規定，勞工
投保薪資應按其全月實支薪資總額，以勞動基準法第二條第三款規定之工資為準（即
勞工因工作而獲得之報酬包括工資、薪金及按計時、計日、計月、計件以現金或實物
等方式給付之獎金、津貼及其他任何名義之經常性給與均屬之。其每月收入不固定者
以最近三個月收入之平均為準）計算，再依「勞工保險投保薪資分級表」規定等級之
金額填報，此係強制規定，非事業主或被保險人可自由增減。另被告七十六年十月十
六日台勞動字第三九三二號函釋：勞動基準法第二條暨施行細則第二條、第十條關
於平均工資之計算及工資中非經常性給予項目中，均未將勞工定期固定支領之伙（膳
）食津貼排除於工資之外，故事業單位每月按實際到職人數核發伙食津貼，或將伙食
津貼交由伙食團辦理者，以其具有對每一在職從事工作之勞工給予工作報酬之意思，
應為勞工提供勞務所取得之經常給予，於計算平均工資時，自應將其列入一併計算
，不因給付方式不同而影響其性質。又依同條例第七十二條規定，投保單位違背本條
例規定，將投保薪資金額以多報少或以少報多，自事實發生之日起，按其短報或多報
之保險費金額，處以二倍罰鍰。二、本案據勞保局派員調查並據原告檢附之八十五年
三月至八十六年四月員工薪資表核對，原告未依上述規定按實申報員工盧膽等六名投
保薪資，乃依照勞工保險條例第七十二條規定處以罰鍰。三、勞動基準法第二條第三
款規定之工資中並未將伙食津貼予以排除，且被告七十六年十月十六日台勞動字第
三九三二號函釋，勞工定期固定支領之伙（膳）食津貼，應列入平均工資計算。該單
位薪資表內既載有伙食費金額，不論其為現金或實物方式給付，均為工資之一部分，
投保單位即應得知有關法規之解釋。另勞動基準法與稅務法為不同之法，其適用之機
關與範圍自是不同。勞工保險條例所稱之月薪資總額以勞動基準法之工資為準，被告
據此處以罰鍰，並無不符。四、綜上所陳，原告之訴顯無理由，請判予駁回等語。
    理  由
按「所稱月投保薪資，係指由投保單位按被保險人之月薪資總額，依投保薪資分級表
之規定，向保險人申報之薪資。」、「投保單位違背本條例規定，將投保薪資金額以
多報少或以少報多者，自事實發生之日起，按其短報或多報之保險費金額，處以二倍
罰鍰，並追繳其溢領給付金額。」又「本條例第十四條第一項所稱月薪資總額，以勞
動基準法第二條第三款規定之工資為準；其每月收入不固定者，以最近三個月收入之
平均為準；實物給與按政府公告之價格折為現金計算。」復分別為勞工保險條例第十
四條第一項前段、第七十二條第二項前段及同條例施行細則第三十二條第一項所明定
。而依勞動基準法第二條第三款規定，工資，謂勞工因工作而獲得之報酬，包括工資
、薪金及按計時、計日、計月、計件以現金或實物等方式給付之獎金、津貼及其他任
何名義經常性給與均屬之。另被告七十六年十月十六日台勞動字第三九三二號函釋
：勞動基準法第二條暨施行細則第二條、第十條關於平均工資之計算及工資中非經常
性給予項目中，均未將勞工定期固定支領之伙（膳）食津貼排除於工資之外，故事業
單位每月按實際到職人數核發伙食津貼，或將伙食津貼交由伙食團辦理者，以其具有
對每一在職從事工作之勞工給予工作報酬之意思，應為勞工提供勞務所取得之經常
給予，於計算平均工資時，自應將其列入一併計算，不因給付方式不同而影響其性質
。核其所持見解，與勞工保險條例及勞動基準法等相關規定，並無違背，得予援用。
本件被告以原告未依勞工保險投保薪資分級表規定，申報被保險人盧膽、陸貴生、莊
進成、林能文、呂冬仁、陳張素貞等六人之投保薪資為由，處以短報保險費金額二倍
之罰鍰四八、五六二元。原告循序起訴謂因稅捐稅務法規定員工伙食費補助不列入薪
資內計算，因此盧膽等六名員工之實際薪資並不含伙食補助，故未列入勞工保險投保
薪資中，原告實非有意短報彼等投保薪資。又原告並未收到被告七十六年十月十六日
台勞動字第三九三二號函示，確不知勞工定期固定支領之伙（膳）食津貼應列入平
均工資計算云云。查本件被告依原告出具全體員工八十五年三月至八十六年三月薪資
表所載盧膽、陸貴生、莊進成、林能文、呂冬仁、陳張素貞等六人各月之薪資、加班
費及伙食費等項所合計之月薪資總額核對結果，原告確未按勞工保險薪資分級表規定
投保渠等之投保薪資，致有短報保險費金額之情形，此有薪資表、勞工保險罰鍰金額
計算表及明細表影本附勞保局可稽，亦為原告所不否認，其違法之事實洵堪認定。
又依勞工保險條例第七十二條第二項所定之處罰，不以故意為限，其出諸過失者，亦
包括在內（司法院釋字第二七五號解釋參照）。原告為公司組織之投保單位，對於勞
工投保薪資金額之相關規定及函釋，自應注意並詳予研悉，是其上開短報行為，縱非
故意，亦難謂無過失。至稅捐法規就員工伙食費之補助是否列入薪資計算，要與本件
投保薪資係屬二事，不能執為本件應予免罰之論據。從而，原告前揭主張，要非可採
。原處分及一再訴願決定俱無違誤之處。原告起訴意旨，非有理由，應予駁回。又本
件原處分機關為行政院勞工委員會，原告誤指為勞保局，併予明。
據上論結，本件原告之訴為無理由，爰依行政訴訟法第二十六條後段，判決如主文。
中    華    民    國     八十八      年      一      月     二十八      日
                    行 政 法 院 第 一 庭
                                審 判 長 評  事      黃  綠  星
                                         評  事      徐  樹  海
                                         評  事      高  秀  真
                                         評  事      藍  獻  林
                                         評  事      黃  璽  君
右  正  本  證  明  與  原  本  無  異
                                         法院書記官  邱  彰  德
中    華    民    國     八十八      年      一      月     二十九      日
